【裁判字號】    94,上訴,1031
【裁判日期】    950509
【裁判案由】    毒品危害防制條例
【裁判全文】
臺灣高等法院刑事判決                94年度上訴字第1031號
上  訴  人
即  被  告  甲○○
                    （現另案於臺灣台南監獄執行中）
選任辯護人  戴端娜律師
上列上訴人因毒品危害防制條例案件，不服臺灣桃園地方法院93
年度訴字第1338號，中華民國94年1月25日第一審判決（起訴案
號：臺灣桃園地方法院檢察署93年度偵字第10053號），提起上
訴，本院判決如下：
    主  文
上訴駁回。
    事  實
一、甲○○曾於民國86年間因違反肅清煙毒條例案件，經臺灣桃
    園地方法院判處有期徒刑3年8月確定；又於86年間因竊盜案
    件，經臺灣桃園地方法院判處有期徒刑8月，嗣經上訴本院
    ，經本院駁回上訴確定；上開有期徒刑3年8月、8月，經本
    院裁定定其應執行之刑為有期徒刑4年；又於89年間因偽造
    有價證券案件，經臺灣桃園地方法院判處有期徒刑3年4月確
    定；上開有期徒刑4年、3年4月接續執行，執行中經假釋，
    嗣經撤銷假釋，應執行殘刑2年11月28日，現仍在執行中。
    竟猶不知悔改，明知毒品海洛因及毒品甲基安非他命，分別
    為毒品危害防制條例所規定之第一級毒品（下稱海洛因）、
    第二級毒品（下稱甲基安非他命），不得非法持有與販賣）
    ，竟於93年3月12日10時許，乙○○以其門號0000000000號
    行動電話，撥打甲○○門號0000000000號行動電話，表示欲
    再購買新臺幣（下同）4千元之海洛因、1千元之甲基安非他
    命後，甲○○即自行先於同日10時許，與袁華誠相約在桃園
    縣中壢市某處，以海洛因4千元、甲基安非他命1千元之價格
    ，購得海洛因2包（合計淨重0.91公克、包裝重0.59公克）
    、甲基安非他命1包（淨重0.3593公克）。不久乙○○再以
    上開門號電話聯絡時，甲○○竟另行起意，基於販售海洛因
    、甲基安非他命以營利之犯意，先於電話中與乙○○敲定交
    易之時間、地點及價格，隨即騎乘車牌號碼：ＳＰ2－973號
    機車，於約定之時間即同日（93年3月12日）10時45分許，
    前往約定地點即桃園縣中壢市太平洋百貨公司前，將上開其
    以總價5千元向袁華誠購入，業已為其所有之海洛因2包、甲
    基安非他命1包，以總價5千4百元之價格，同時出售予乙○
    ○，而獲利4百元。甲○○在上開時、地，交付上開海洛因2
    包、甲基安非他命1包給乙○○，並當場向乙○○收取價金5
    千4百元而完成交易時，即為當時亦在現場執行勤務之員警
    陳慶豪、田立琛發覺，當場查獲，並在乙○○所駕駛車牌號
    碼：2406－ＨＣ之自小客車內之車椅墊上，扣得由甲○○所
    販賣交付乙○○之上開海洛因2包（合計淨重0.91公克、包
    裝重0.59公克）、甲基安非他命1包（淨重0.3593公克），
    同時亦在甲○○身上扣得由乙○○所交付甲○○之上開購買
    海洛因、甲基安非他命之價金5千4百元，甲○○所有供（但
    非專供）販賣海洛因、甲基安非他命所用之ＮＯＫＩＡ牌行
    動電話機（不含ＳＩＭ卡）1支。
二、案經桃園縣政府警察局中壢分局報請臺灣桃園地方法院檢察
    署檢察官偵查起訴。
    理  由
一、按刑事訴訟法第159條之2規定，被告以外之人於檢查事務官
    、司法警察官或司法警察調查中所為之陳述，與審判中不符
    時，除非其警詢陳述具有較可信之特別情況外，不得為證據
    。本件被告於警詢所為之陳述，與審判中不符，惟其警詢部
    分陳述具有較可信之特別情況如後述，自得為證據。
二、訊據被告坦承於事實欄所載時、地，交付海洛因2包、甲基
    安非他命1包予乙○○，同時並向乙○○收取5千4百元之事
    實，然矢口否認有何出售海洛因、甲基安非他命以牟利之犯
    行，辯稱：400元是證人乙○○之前向伊借的錢，這次調貨
    時順便還給伊，毒品是伊應證人乙○○要求幫忙調的，5400
    元裡面400元是證人乙○○還給伊之錢（見本院95年4月25日
    審理筆錄）。惟其於原審辯稱：伊是基於幫助施用之意思，
    幫乙○○買海洛因、甲基安非他命，是乙○○要伊幫忙調4
    千5百元之海洛因及1千元之甲基安非他命，而且此次乙○○
    只給我5千4百元，還欠我1百元，乙○○要調多少，我就調
    多少，我沒有從中牟利云云，其前後所辯，已互相齟齬。經
    查：
（一）、被告93年3月12日警詢時即供承：93年3月12日10時許，
        乙○○先以其門號0000000000號行動電話，撥打伊門號
        0000000000號行動電話，請伊幫他調海洛因4千元、甲
        基安非他命1千元，伊隨即與袁華誠相約在桃園縣中壢
        市某處，以海洛因4千元、甲基安非他命1千元之價格，
        購得海洛因2包、甲基安非他命1包後，再相約乙○○至
        桃園縣中壢市太平洋百貨公司前交易，伊是以5千4百元
        之價錢，將海洛因2包及安非他命1包販售予乙○○，伊
        有從中牟利4百元，伊之前都沒有從中牟利，只有這一
        次有牟利等語，被告雖於93年12月21日原審理理時先稱
        ：上開警詢時伊僅說是幫乙○○調貨，伊沒有說販賣，
        伊沒有說賺4百元，是警察自己認為的，警詢一開始伊
        就說乙○○要4千5百元之海洛因，1千元之安非他命，
        筆錄要簽名的時候，伊有反應，但警察要伊去跟檢察官
        說云云，嗣又於94年1月11日原審審理時改稱：警察問
        伊是否有賺乙○○4百元，伊在警察之壓力下所以回答
        是云云，再詰之證人即負責訊問被告之員警陳慶豪於原
        審審理時證稱：伊等訊問過程中並無對被告施強暴、脅
        迫或其他不正取供的事情，是在被告自由意識下作的筆
        錄，被告先說調貨，伊認為調貨賺差價很正常，所以沒
        有質問被告，之後被告改口說販賣，且獲利4百元，筆
        錄都是按照被告回答的來紀錄，筆錄也經過被告看過，
        沒有威脅利誘被告，問完筆錄亦沒有再跟被告說什麼等
        語；詰之證人即負責紀錄筆錄之員警田立琛於原審審理
        時證稱：筆錄製作時，被告也會看到，剛開始被告否認
        販賣，後來改口說販賣，是因為交易當場伊等有看到，
        事實已經很明顯了，從查獲到訊問完畢這段時間，伊都
        在場，沒有人對被告暴力或脅迫，也沒有人叫被告要如
        何說，筆錄內容都是否按照被告陳述紀錄，做完筆錄後
        亦無人交代被告到檢察官時要如何回答等語，審酌其二
        人證言，互核相符，而上開員警所稱：被告於警詢時先
        稱調貨，後改口稱販賣乙節，亦與警詢筆錄記載相符，
        於本院行準備程序時，經當庭堪驗被告之警詢筆錄結果
        ，錄音內容：
        警察：4百塊是否是乙○○給你的走路工？
        被告：是。
        警察：賣多少？
        被告：買進安非他命1千、海洛因4千，以5千4賣給鄭松
              輝。
        警察：賺4百塊。
        被告：是。
        與警詢筆錄，並無差異，雖被告辯稱警察一直要求伊要
        跟乙○○的筆錄一樣，乙○○確實給伊5千4，但是伊沒
        有賺他錢，乙○○也有說5千4是包含要還伊的錢云云。
        （見本院95年2月15日準備程序筆錄），但由筆錄記載
        及錄音過程，實無法判別有此事實；且被告前於原審稱
        ：警詢一開始我就說乙○○要4千5百元之海洛因，1千
        元之安非他命云云，亦與上開筆錄記載及錄音不符，是
        前開證人陳慶豪、田立琛證言應堪採信；足證被告上開
        警詢陳述，係在其自由意識下所為，負責詢問之員警亦
        無施以任何壓力，所為上開自白，顯非出於強暴、脅迫
        或其他不正方法無誤；參以被告於93年9月22日原審就
        警詢筆錄之證據能力請被告表示意見時陳稱：警察問伊
        說到底是否有賺乙○○4百元，伊就脫口說出伊有賺4百
        元等語，益徵上開警詢筆錄所載，確實是依被告實際陳
        述之內容而為記載無誤，自得為證據，先予敘明。
（二）、詰之證人乙○○於93年12月21日原審審理時證稱：93
        年3月12日當天，伊是以門號0000000000號行動電話，
        撥打被告門號0000000000號行動電話，請被告幫我調4
        千5百元之海洛因、1千元之甲基安非他命，被告先幫我
        墊錢，我再給被告，當天在我車上查獲之海洛因、甲基
        安非他命均係被告交給我的，我同時交給被告5千4百元
        ，是付海洛因的錢及之前欠被告之1千元，所以甲基安
        非他命之1千元還沒付，當天被告身上查獲之5千4百元
        ，就是當時我交給被告的，被告向誰調貨我不知道，所
        以被告買的價錢及數量我都不知道等語，乙○○上開證
        述有關其係以上開門號聯絡被告，被告並因而交付海洛
        因及甲基安非他命予乙○○，乙○○並當場給付被告5
        千4百元，當天在乙○○車上查獲之海洛因、甲基安非
        他命均係被告交付的，在被告身上查獲之5千4百元，則
        是乙○○交給被告等事實，與被告前揭警詢之自白相符
        ，並有上開門號之通聯紀錄在卷，現金5千4百元、海洛
        因2包、甲基安非他命1包扣案可證，此部分事實已堪認
        定。有關乙○○究係請被告調貨或是向被告購買乙節，
        乙○○於原審同次審理時亦證稱：作警詢筆錄當時，沒
        有人教我或強迫我說是被告賣給我毒品，我是出於自由
        意思而為陳述，警局作筆錄時是我沒有說謊等語，然查
        其警詢陳述卻明確表示，此次警方於被告手中查獲之5
        千4 百元，是我向甲○○購買毒品之金錢，警方在我駕
        駛之車牌號碼：2406－ＨＣ號自小客車上查獲之毒品，
        係我向被告所購得之毒品等語，是乙○○顯然於原審審
        理時仍無法分清所稱購買與調貨之差異，否則何以審理
        時稱係調貨之同時，又稱上開警詢沒說謊，此由乙○○
        於原審審理時，亦忽稱購買，忽稱調貨亦可得知，則乙
        ○○於原審審理時所稱請被告幫忙調毒品乙節，究係請
        被告代買或直接向被告購買，乙○○是否能明確區分代
        買及販賣之法律構成要件，均殊堪質疑，尚難憑其審理
        時有稱調貨，即為有利於被告之認定。且乙○○於原審
        審理時既證稱：被告向誰調貨我不知道，所以被告買的
        價錢及數量我都不知道等語，是被告是否從中賺取差價
        ，是否先購得毒品，再以販賣之意思轉賣乙○○，亦難
        僅由乙○○證述係請被告調貨或是向被告購買毒品，而
        為認定。又於本院審理時，證人乙○○到庭證稱：伊單
        純請被告調貨，他說多少錢，伊就給多少錢。93年12月
        1日也是伊主動請被告幫伊調貨，海洛因是4分之一共
        4000元，安非他命1公克1000元，共給5400元。因為我
        之前向他借400元加油，他是這樣跟伊講，從頭到尾都
        沒有跟賺過錢，我不知道被告買多少錢，是被告跟伊說
        多少錢就多少錢，何時向被告借錢忘記了，伊向被告調
        貨6、7次了，剛好車子拋描要加油所以跟他借錢云云（
        見本院審理筆錄），其所證與前述不同，顯為附和被告
        之語，尚非可採。
（三）、上開被告交付乙○○之5千4百元部分，被告於警詢、檢
        察官訊問及原審審理時均一致坦承是乙○○所給付之海
        洛因與甲基安非他命之貨款等情，業如前述，核與乙○
        ○警詢亦供稱：我是以5千4百元之代價，購得海洛因2
        包、甲基安非他命1包，被告身上查獲之5千4百元是我
        購買毒品之價金等語相符，乙○○此部分有關價金之陳
        述，雖係被告以外之人於審判外所為之陳述，且與乙○
        ○於原審審理時證述不符，然查，乙○○於93年3月12
        日檢察官訊問時先是證述：5千4百元均是先償還之前購
        毒之欠款云云，然於原審93年12月21日審理時卻改稱：
        5千4百元中，有4千4百元是購買海洛因，另外1千元是
        還之前欠被告的錢，此次安非他命的價款1千元先欠著
        云云，前後證述不一，且與一般常情有違，是乙○○於
        檢察官訊問及原審審理時有關此部分之證述，實難採信
        。再被告於93年12月21日原審審理時已明確表示：5千
        4百元中之1千元，亦是購買甲基安非他命之價金等語，
        參以被告與乙○○一手交毒品，一手交價金等情，亦經
        當時目睹交易經過之員警陳慶豪、田立琛於93年12月21
        日原審審理時證述明確，是乙○○警詢供述有關5千4
        百元是本次購買毒品之價金部分，有特別可信之狀況，
        得為證據而堪採信。另有關本次乙○○購買毒品之實際
        總價部分，被告雖於原審審理時改稱：海洛因是4千5
        百元，甲基安非他命是1千元，乙○○少付1百元云云，
        然被告於警詢時即供明：海洛因、甲基安非他命，係以
        5千4百元之價格賣給乙○○等語，檢察官訊問時更明確
        表示：這次是乙○○要我拿1千元之甲基安非他命、4
        千4百元之海洛因等語，核與上開乙○○警詢所稱金額
        相符，且實際扣案之金額亦是5千4百元，是本次乙○○
        係以扣案之5千4百元購得海洛因2包、甲基安非他命1
        包無誤。
（四）、被告雖於檢察官訊問及原審審理時翻異前詞，於93年3
        月12日檢察官訊問時辯稱：我沒有販賣毒品給乙○○，
        是乙○○要我幫他調毒品，查獲這次也是乙○○請我幫
        他調4千4百元之海洛因，1千元之甲基安非他命，我沒
        有從中牟利云云；於原審審理時先後辯稱：查獲這次跟
        之前一樣，我都是基於幫助施用之意思，幫鄭忠輝買海
        洛因、甲基安非他命，這次乙○○要我幫忙調4千5百元
        之海洛因及1千元之甲基安非他命，而乙○○只給我5千
        4百元，還欠我1百元，我沒有從中牟利云云，審酌被告
        上開檢察官訊問原及原審審理時之供述，其中所稱乙○
        ○調貨之金額部分前後不一，已有瑕疵。且被告前後多
        次幫乙○○調貨，均是先由乙○○將價金交付被告，再
        由被告持乙○○所交付之價金，出面向袁華誠代購毒品
        ，隨即再將所購得之毒品轉交乙○○，業如前述，然查
        獲這次，被告雖亦係先接獲乙○○來電表示需要毒品，
        但被告卻是先自行出資，向袁華誠購得上開毒品，再將
        毒品轉交乙○○，並當場向乙○○收取價金，前後交易
        方式明顯不同，上開所辯此次也是幫乙○○調貨乙節，
        已難可採。再詰之證人即當場目睹被告與乙○○交易經
        過之員警陳慶豪於原審審理時證述：當天我們是執行保
        護總統候選人之勤務，當時我們停車停在桃園縣中壢市
        太平洋百貨前，我們坐在車上，正好看到乙○○停車在
        我們5公尺的前方，然後跟著看到被告騎車停在乙○○
        車子旁邊，隨即乙○○打開車窗，被告伸手進入車窗內
        ，接著被告手抓著東西放進口袋，那時候我就告知我的
        組員說前面應該有問題，是在交易，我就開車子擋在他
        們車子前面，並在乙○○坐車的椅墊上扣得海洛因、甲
        基安非他命，攔下被告亦查獲現金5千4百元等語，並有
        在被告身上查獲之現金5千4百元及在乙○○所駕駛之上
        開車輛上查獲之白色粉末2包、白色結晶體1包，扣案可
        佐。扣案之白色粉末2包、白色結晶體1包，經送驗結果
        ，分別係海洛因、甲基安非他命無訛，前者合計淨重
        0.91公克、包裝重0.59公克，後者淨重0.3593公克、驗
        餘淨重0.3398公克，分別有法務部調查局93年4月6日調
        科壹字第080007512號、憲兵司令部刑事鑑識中心93年
        9月22日（93）宇鑑字第12221號鑑驗通知書各1份在卷
        足憑。並有被告於原審審理中供陳為其用以與乙○○通
        聯之ＮＯＫＩＡ牌行動電話機1支，扣案可資佐證。
（五）、綜上，被告於93年3月12日警詢所為自白，並非出於強
        暴、脅迫或其他不正方法所為，且有上開證據可佐，足
        證與事實相符，應堪採信。被告於檢察官訊問及本院審
        理時辯稱：我是幫乙○○調貨，並無獲利云云，顯屬畏
        罪卸責之詞，不足採信。被告將其以5千元之代價，向
        袁華誠所購之海洛因2包、甲基安非他命1包，轉手以5
        千4百元之價格，販賣乙○○，自其間賺取差價4百元，
        自係基於營利之意圖而販賣，所辯未販賣云云，不足採
        信。此部分事證亦明確，其犯行堪以認定。
三、核被告所為，係犯毒品危害防制條例第4條第1項之販賣第1
    一級毒品罪，同條第2項之販賣第二級毒品罪。又其販賣海
    洛因、甲基安非他命前之持有海洛因、甲基安非他命之低度
    行為，分別為販賣之高度行為所吸收，均不另論罪。被告係
    於上開同時、同地販賣海洛因2包、甲基安非他命1包予乙○
    ○，所犯上開2罪，係一行為觸犯2罪名，為想像競合犯，應
    依刑法第55條之規定，從一重之販賣第一級毒品罪處斷。另
    按販賣行為，僅須以營利為目的，將標的物販入或賣出，有
    一於此，其犯罪行為即為完成；又意圖營利而販入毒品，雖
    未及販出，仍依販賣既遂罪論處，但如意圖營利而販入毒品
    後，第1次販賣予他人之行為，此乃接續原先販入之犯意而
    為，不論其行為屬既遂或未遂，應認基於單一犯意之接續行
    為，不能認係基於概括犯意之連續2行為，而以連續犯論處
    （最高法院89年度台上字第3539號判決、90度台上字第1668
    號判決意旨參考）。本件被告基於營利之意圖，以5千4百元
    之價格，將海洛因2包及甲基安非他命1包同時販賣給乙○○
    ，從中獲利4百元之犯行，業如前述，依被告於警詢所稱：
    當天是乙○○先以電話聯絡我，請我幫他「調」海洛因4千
    元、甲基安非他命1千元，我隨即向袁華誠以海洛因4千元、
    甲基安非他命1千元之價格，購得海洛因2包、甲基安非他命
    1包等語，並不足以證明其該次購買第一級毒品與第二級毒
    品時，即係基於販賣營利之意思而販入，此外並無其他積極
    證據足資證明其係意圖販賣營利而販入。因公訴人亦未起訴
    及此，僅附予說明。又被告犯販賣第一級毒品罪部分，審酌
    被告同時販賣海洛因、甲基安非他命僅一次，且數量非多，
    所獲利益僅4百元，且本案被告原無販賣之意，而係因乙○
    ○一再主動要求購買毒品，被告始生犯意，然衡情即使論以
    法定最輕本刑之無期徒刑，猶屬過重，情輕法重，其犯罪之
    情狀，尚非全無可憫之處，爰依刑法第59條規定，就被告販
    賣第一級毒品罪部分，予以酌量減輕其刑。
四、原審因依毒品危害防制條例第4條第1項、第2項、第18條第1
    項前段、第19條第1項，刑法第11條前段、第55條、第59條
    規定，並審酌被告曾於86年間因違反肅清煙毒條例案件，經
    臺灣桃園地方法院判處有期徒刑3年8月確定；又於86年間因
    竊盜案件，經臺灣桃園地方法院判處有期徒刑8月，嗣經上
    訴本院，經本院駁回上訴確定；上開有期徒刑3年8月、8月
    ，經本院裁定定其應執行之刑為有期徒刑4年；又於89年間
    因偽造有價證券案件，經臺灣桃園地方法院判處有期徒刑3
    年4月確定；上開有期徒刑4年、3年4月接續執行，執行中經
    假釋，嗣經撤銷假釋，應執行殘刑2年11月28日，現仍在執
    行中，有本院被告全國前案紀錄表1紙在卷可憑，雖不構成
    累犯，然素行非佳，其販賣海洛因、甲基安非他命予他人1
    次，雖僅販賣海洛因2包、甲基安非他命1包，數量非大，然
    對社會治安及民眾身體健康影響不輕，惟同時販賣海洛因、
    甲基安非他命僅一次，所得僅4百元，及其犯後飾詞狡辯，
    態度不佳等一切情狀，量處有期徒刑7年6月，併就在乙○○
    身上查獲扣案之第一級毒品海洛因2包（合計淨重0.91公克
    ，包裝重0.59公克）、甲基安非他命1包（淨重0.3593公克
    、驗餘淨重0.3398公克）及其包裝袋，係被告販賣予乙○○
    而被查獲之第一級毒品與第二級毒品，包裝袋已分別殘沾第
    一級毒品、第二級毒品與毒品不能析離，均應依毒品危害防
    制條例第18條第1項前段規定，一併宣告沒收銷燬之；扣案
    之ＮＯＫＩＡ牌行動電話機1支（不含ＳＩＭ卡，因該00000
    00000號門號易付卡之租用人為高仁智，且行動電話門號Ｓ
    ＩＭ卡，係使用者向電信業者申請租用而僅取得其使用權，
    並非申請使用者所有，僅就話機部分沒收，門號卡不得宣告
    沒收，此有最高法院92年度台上字第6836號判決意旨可資參
    照），而話機係被告所有，據被告於原審審理中述明，又係
    供（但非專供）本件販賣第一級、第二級毒品所用之物，應
    依毒品危害防制條例第19條第1項宣告沒收；因此部分之沒
    收物已扣案，無全部或一部不能沒收之情形，勿庸依同條項
    後段諭知如全部或一部不能沒收時追徵其價額。又扣案之5
    千4百元，係被告販賣海洛因、甲基安非他命予乙○○所得
    財物，此部分為被告販賣海洛因、甲基安非他命之犯罪所得
    ，屬被告所有，亦應依同條例第19條第1項之規定諭知沒收
    ，因此部分之沒收物亦已扣案，無全部或一部不能沒收之情
    形，勿庸依同條項後段諭知如全部或一部不能沒收時以其財
    產抵償之。其認事用法，洵無不當，量刑亦屬妥適，被告上
    訴否認販賣毒品，委無可採，其上訴為無理由，應予駁回。
據上論斷，應依刑事訴訟法第368條，判決如主文。
本案經檢察官沈明彥到庭執行職務。
中    華    民    國    95    年    5     月    9     日
                  刑事第八庭審判長法  官  鄭文肅
                                  法  官  陳國文
                                  法  官  江國華
以上正本證明與原本無異。
如不服本判決，應於收受送達後10日內向本院提出上訴書狀，其
未敘述上訴之理由者並得於提起上訴後10日內向本院補提理由書
（均須按他造當事人之人數附繕本）。
                                  書記官  陳玉嬋
中    華    民    國    95    年    5     月    10    日
附錄：本案論罪科刑法條全文
毒品危害防制條例第4條
製造、運輸、販賣第一級毒品者，處死刑或無期徒刑；處無期徒
刑者，得併科新臺幣 1 千萬元以下罰金。
製造、運輸、販賣第二級毒品者，處無期徒刑或 7 年以上有期徒
刑，得併科新臺幣 7 百萬元以下罰金。
製造、運輸、販賣第三級毒品者，處 5 年以上有期徒刑，得併科
新臺幣 5 百萬元以下罰金。
製造、運輸、販賣第四級毒品者，處 3 年以上 10 年以下有期徒
刑，得併科新臺幣 3 百萬元以下罰金。
製造、運輸、販賣專供製造或施用毒品之器具者，處 1 年以上 7
年以下有期徒刑，得併科新臺幣 1 百萬元以下罰金。
前五項之未遂犯罰之。


司法院資訊處製作；財團法人民間司法改革基金會備份。
